臺灣橋頭地方法院刑事判決　
111年度金簡上字第24號
上  訴  人  臺灣橋頭地方檢察署檢察官
被      告  何家捷



上列上訴人因被告違反洗錢防制法等案件，不服本院橋頭簡易庭
於中華民國110年11月14日110年度金簡字第64號所為第一審簡易
判決（聲請簡易判決處刑案號：110年度偵字第9900號、110年度
偵字第10142號），提起上訴，本院管轄之第二審合議庭判決如
下：
    主  文
原判決撤銷。
何家捷幫助犯洗錢防制法第十四條第一項之洗錢罪，處有期徒刑
參月，併科罰金新臺幣壹萬元，罰金如易服勞役，以新臺幣壹仟
元折算壹日。
    事  實
一、何家捷可預見一般取得他人金融帳戶使用之行徑，常與財產
    犯罪所需有密切之關聯，可能係為掩飾不法犯行及犯罪所得
    之去向，避免有偵查犯罪權限之執法人員循線查緝，以確保
    犯罪所得之不法利益，並掩人耳目，竟以縱有人以其交付之
    金融帳戶實施詐欺取財及洗錢犯行，亦不違背其本意之幫助
    犯意，於民國110年4月7日前之某日，在高雄市○○區○○○號處
    ，以寄送之方式，將其申辦之中華郵政股份有限公司帳號00
    0-00000000000000號（下稱郵局帳戶）及合作金庫商業銀行
    帳號000-0000000000000號（下稱合庫帳戶）之提款卡及密
    碼，提供予真實姓名年籍不詳自稱「麗麗」之詐騙集團成員
    使用。嗣該詐騙集團成員取得上開帳戶等資料後，即共同意
    圖為自己不法之所有，基於詐欺取財及洗錢之犯意聯絡，分
    別於附表各編號所示詐騙時間，以各編號所示之詐騙方式，
    詐騙張洳瀞及林星汎，致渠等分別陷於錯誤，而於附表各編
    號所示匯款時間，匯款如附表各編號所示之金額至何家捷上
    開帳戶內，旋遭該詐騙集團成員提領一空，而以此方式幫助
    該詐騙集團成員掩飾、隱匿上開犯罪所得財物之去向及所在
    。嗣因張洳瀞及林星汎分別發覺有異而報警處理，始查知上
    情。
二、案經高雄市政府警察局楠梓分局、金門縣警察局金湖分局報
    告臺灣橋頭地方檢察署檢察官偵查聲請簡易判決處刑。
    理  由
壹、程序部分：
    按被告以外之人於審判外之言詞或書面陳述，屬傳聞證據，
    原則上不得作為證據；惟按被告以外之人於審判外之陳述，
    雖不符刑事訴訟法第159 條之1 至第159 條之4 之規定，而
    經當事人於審判程序同意作為證據，法院審酌該言詞陳述或
    書面陳述作成時之情況，認為適當者，亦得為證據，刑事訴
    訟法第159 條第1 項、第159 條之5 第1 項分別定有明文。
    查本判決所引用屬於傳聞證據之部分，均已依法踐行調查證
    據程序，且檢察官及被告、辯護人於本院審理時，均明示同
    意有證據能力（見金簡上卷第60頁至第61頁），基於尊重當
    事人對於傳聞證據之處分權，及證據資料愈豐富愈有助於真
    實發現之理念，本院審酌該等證據作成時情況，並無違法取
    證之瑕疵，且無顯不可信之情形，以之作為證據應屬適當，
    自均有證據能力。
貳、實體部分：
一、認定犯罪事實所憑之證據及理由
　　訊據被告何家捷固不否認有於上開時地將上開2個帳戶之提
    款卡及密碼均以上開方式寄交予自稱「麗麗」之人，且不爭
    執附表所示被害人受騙匯款等過程，惟矢口否認有何幫助詐
    欺取財及幫助洗錢之犯行，辯稱：當時對方跟我說可以用提
    款卡跟他借貸，我是跟他借4萬，他說我寄過去以後會歸還
    並會找人跟我簽本票云云（金簡上卷第60頁），經查：
　㈠上開不爭執事項，業據被告於警詢、檢詢與本院審理時均供
    承不諱（警一卷第3頁至第8頁；警二卷第3頁至第6頁；偵一
    卷第29頁至第33頁；金簡上卷第59頁至第60頁），並據被害
    人張洳瀞及林星汎於警詢中證述明確（警一卷第9頁至第10
    頁；警二卷第7頁至第9頁），復有被告郵局帳戶、合庫帳戶
    之開戶基本資料及交易明細（警一卷第41頁至第54頁；警二
    卷第29頁至第31頁）及如附表「證據出處」欄所示之非供述
    證據在卷可資佐證，是此部分事實應堪認定。
　㈡被告固執前揭情詞為辯，然查：
  ⒈按行為人對於構成犯罪之事實，雖非決意促使其發生，但預
    見其發生而其發生並不違背其本意者，依刑法第13條第2 項
    之規定，仍以故意論。此學理上所稱之間接故意（未必故意
    、不確定故意），指行為人主觀上對於構成要件之實現有所
    預見，仍聽任其發展，終致發生構成要件之該當結果者而言
    。而基於申辦貸款之意思提供提款卡及密碼與對方時，是否
    同時具有幫助詐欺取財之不確定故意，並非絕對對立、不能
    併存之事，亦即縱係因申辦貸款業務而與對方聯繫接觸，但
    於提供提款卡及密碼與對方時，依行為人本身之智識能力、
    社會經驗、與對方互動之過程等情狀，如行為人對於其所提
    供之帳戶資料，已預見可能會被用來作為詐欺取財等非法用
    途之可能性甚高，惟仍心存僥倖認為不會發生，而將該等金
    融機構帳戶物件提供他人使用，可認其對於自己利益之考量
    遠高於他人財產法益是否因此受害乙節，容任該等結果發生
    而不違背其本意，自仍應認具有幫助詐欺取財之不確定故意
    ，而成立幫助詐欺取財罪。又不法詐欺人士為獲取他人金融
    帳戶，所運用之說詞、手段不一，即便直接出價向他人購買
    金融帳戶資料使用，為避免增加犯罪行為遭曝露之風險，衡
    情通常亦不會對提供金融帳戶之人承認將利用該金融帳戶資
    料作為詐騙他人之工具，是以無論不法詐欺人士直接價購或
    藉工作、辦理貸款等名目吸引他人提供金融帳戶，差別僅在
    於係提供現實之對價或將來之利益吸引他人交付金融帳戶，
    惟該等行為係以預擬之不實說詞，利用他人僥倖心理巧取帳
    戶資料之本質並無不同，是以金融帳戶提供者是否涉及幫助
    詐欺罪行，應以其主觀上是否預見該金融帳戶資料有被作為
    詐欺使用，而仍輕率交付他人，就個案具體情節為斷，而非
    謂只要認定不法詐欺人士成員是以工作、貸款等其他名目騙
    取金融帳戶，該提供金融帳戶之人即當然不成立犯罪。
  ⒉再按金融帳戶事關存戶個人財產權益之保障，屬個人理財之
    工具，若與存戶之提款卡及密碼結合，專屬性、私密性更形
    提高，除非本人或與本人具密切親誼關係者，難認有何正當
    理由可自由流通使用該提款卡，稍具通常社會歷練之一般人
    亦應具備妥為保管該等物品，縱有特殊情況，致須將該等物
    品交付予自己不具密切親誼之人時，亦必深入瞭解該他人之
    可靠性與用途，以防止遭他人違反自己意願使用或不法使用
    之常識，且提款卡及密碼等有關個人財產及身分之物品，如
    淪落於不明人士手中，極易被利用為與財產有關之犯罪工具
    。又邇來以各類不實電話內容而詐欺取財之犯罪類型層出不
    窮，該等犯罪，多數均係利用他人帳戶作為洗錢、詐欺所得
    財物之出入帳戶，業經媒體廣為披載，政府機關、金融機構
    亦一再提醒勿將帳戶資料提供他人使用之重要性。是依一般
    人通常之知識、智能及經驗，均已知悉將帳戶資料交付他人
    ，即可能使取得帳戶資料者藉帳戶取得不法犯罪所得，且隱
    匿帳戶內資金之實際取得人之身分，以逃避追查。亦即，依
    當前社會一般人之智識程度與生活經驗，對於非依正常程序
    要求提供金融帳戶提款卡或密碼者，預見其極可能係為取得
    人頭帳戶供作犯罪工具使用，已屬一般生活常識。查被告於
    交付上開帳戶等資料時，為年滿20歲之成年人，其於警詢、
    審理時供稱：我是高職畢業之教育程度，從美髮業的工作，
    郵局帳戶我使用了3至4年以上用途是轉帳或受他人匯款使用
    ，合庫帳戶是之前薪資轉帳所用的帳戶使用了半年多等語（
    警一卷第4頁；警二卷第4頁；金簡上卷第87頁），足認被告
    具有一定之智識程度及社會經驗，對於金融帳戶之功能及使
    用亦有所認知，並非年幼無知或與社會隔絕而無常識之人，
    自應知悉妥為管理個人金融帳戶，並謹慎保管提款卡及密碼
    以防阻他人任意使用之重要性。
  ⒊被告於警詢、檢詢時供稱：我是因為社群軟體臉書打工社團
    內看到借貸的廣告，便加LINE與暱稱「業務專員麗麗」之人
    聯繫想要借貸4萬元，他叫我先將提款卡寄過去，之後會再
    跟我約時間放款給我，我們沒有說到利息，也沒有說要如何
    清償，我只有他的LINE，不知道他的真實姓名、年籍資料與
    其他聯絡方式等語（警一卷第4頁至第7頁；警二卷第4頁第5
    頁；偵一卷第31頁）。是被告對於欲取得其帳戶提款卡、密
    碼之人素未謀面，毫不知悉對方來歷，亦未加以確認對方公
    司名稱或所在地，僅透過通訊軟體LINE連繫，即依對方指示
    以上開方式寄出上開2個帳戶等資料，該人顯非被告認識或
    具特別信賴關係之人，依被告智識能力與社會生活經驗，在
    未查證對方真實身分及確認對方取得帳戶提款卡、密碼之真
    實用途之情形下，亦未留存確保能找到對方之聯絡方式，應
    能輕易察覺該人未與其就任何與貸款相關之重要事項進行告
    知或討論，即逕要求其提供提款卡及密碼，並允諾放款，顯
    與一般正常貸款流程不同，被告於前揭情形下仍率爾將上開
    帳戶提款卡等資料交付予毫無信任基礎之人，顯見被告交付
    上開帳戶等資料時，僅係為達取得貸款之自身利益，猶然出
    於寧可信其有之試試看、反正於己身利益無損之僥倖心理，
    而就對方所稱帳戶用途之真偽、適法性認為只要無損其自身
    利益，其餘均漠不關心，而放任上開帳戶供對方使用而置之
    不理，顯有對其帳戶可能被利用作為實行財產犯罪之工具亦
    毫不在乎之心態，其主觀上應具有幫助詐欺取財之不確定故
    意甚明。
  ⒋再按特定犯罪之正犯實行特定犯罪後，為掩飾、隱匿其犯罪
    所得財物之去向及所在，而令被害人將款項轉入其所持有、
    使用之他人金融帳戶，並由該特定犯罪正犯前往提領其犯罪
    所得款項得手，因已被提領而造成金流斷點，該當掩飾、隱
    匿之要件，該特定犯罪正犯自成立一般洗錢罪之正犯。又提
    供金融帳戶者主觀上如認識該帳戶可能作為對方收受、提領
    特定犯罪所得使用，對方提領後會產生遮斷金流以逃避國家
    追訴、處罰之效果，仍基於幫助之犯意，而提供該帳戶之提
    款卡及密碼，以利洗錢實行，仍可成立一般洗錢罪之幫助犯
    （最高法院刑事大法庭108 年度台上大字第3101號裁定可資
    參照）。本件被告提供上開2個帳戶等資料供詐騙集團成員
    使用後，該詐騙集團即向附表所示被害人施用詐術，進而為
    掩飾、隱匿其犯罪所得財物之所在、去向，令該等被害人將
    受騙款項分別匯入被告上開帳戶內，隨即提領一空，該犯罪
    所得即因該匯入、提領等行為形成金流斷點，致使檢、警單
    位事後難以查知其去向，該集團成員上開所為自該當掩飾、
    隱匿詐欺犯罪所得財物之洗錢行為。而依被告上述智識經驗
    ，對該詐騙集團成員持有其上開帳戶等資料可任意轉匯、提
    領帳戶內款項等情應知之甚詳，當可預見詐騙集團成員一旦
    提領其帳戶內款項即可製造金流斷點，後續不易查明贓款流
    向，因而產生掩飾、隱匿詐欺犯罪所得去向以逃避國家追訴
    、處罰之效果，其竟率爾提供上開2個帳戶等資料，顯係容
    任該詐騙集團以其帳戶從事洗錢，而加以提供助力，主觀上
    有幫助洗錢之不確定故意甚明。
  ㈢綜上，被告上開所辯，不足採信，本案事證明確，其犯行堪
    以認定，應依法論科。
二、論罪科刑及上訴論斷：
  ㈠按刑法上之幫助犯，係對於犯罪與正犯有共同之認識，而以
    幫助之意思，對於正犯資以助力，未參與實施犯罪構成要件
    之行為者而言（最高法院88年度台上字第1270號判決意旨參
    照）。查被告將上開2個帳戶等資料，交由詐騙集團成員用
    以作為收受詐欺所得財物及洗錢之犯罪工具，過程中並無證
    據證明被告有直接參與詐欺取財及洗錢之構成要件行為，充
    其量僅足認定係詐欺取財及一般洗錢罪構成要件以外之幫助
    行為，尚難遽認與實行詐欺取財及洗錢之詐騙集團成員間有
    犯意聯絡，自應認被告之行為僅止於幫助詐欺取財及幫助一
    般洗錢之犯意，而為詐欺取財罪及一般洗錢構成要件以外之
    行為。是核被告所為，係犯刑法第30條第1 項、第339 條第
    1 項之幫助詐欺取財罪，及刑法第30條第1 項、洗錢防制法
    第14條第1 項之幫助一般洗錢罪。
　㈡被告以一提供上開2個帳戶等資料之行為，幫助詐欺集團詐騙
    如附表各編號所示被害人，係同種想像競合，又該行為同時
    觸犯上開2罪，為異種想像競合，應依刑法第55條規定，從
    一重以幫助一般洗錢罪處斷。
　㈢被告以幫助之意思，參與一般洗錢罪構成要件以外之行為，
    為幫助犯，應依刑法第30條第2 項規定，按正犯之刑減輕之
    。
  ㈣上訴論斷部分
　　原審判決認被告犯幫助詐欺取財罪之罪證明確，並予論罪科
    刑，固非無見。惟被告提供上開2個帳戶之提款卡及密碼供
    本案犯罪集團用以進行詐騙，於被害人受騙匯款後，該集團
    進而提領帳戶內之款項，產生隱匿詐欺此特定犯罪所得去向
    之效果，已該當刑法第30條第1 項、洗錢防制法第14條第1 
    項之幫助洗錢罪業如前述，原判決未審酌上情，而漏未論以
    幫助一般洗錢罪，其適用法則已有不當，檢察官持此提起上
    訴，其上訴即有理由，原判決有上開可議之處，屬無可維持
    ，自應由本院予以撤銷改判。
　㈤爰以行為人之責任為基礎，審酌被告任意將金融帳戶提款卡
    、密碼提供予他人使用，幫助詐欺集團成員從事詐欺及洗錢
    犯行，使無辜民眾受騙而受有財產上損害，亦擾亂金融交易
    往來秩序，且因詐欺集團得藉此輕易隱匿犯罪所得，造成執
    法機關不易查緝犯罪行為人之真實身分，增加被害人求償上
    之困難，應予非難；復考量其犯罪之手段、被害人數共計2
    人、被害總金額共計26萬5532元等法益侵害程度，以及考量
    其犯後否認犯行與迄今未與被害人等達成和解之犯後態度，
    兼衡被告自陳為高職畢業之教育程度，入監前從事美髮業，
    月收入約2 萬元至3萬元（見金簡上卷第87頁）等一切情狀
    ，量處如主文所示第2項之刑，並諭知罰金易服勞役之折算
    標準。
　㈥附表所示被害人等雖將詐騙款項匯入被告提供之上開帳戶內
    ，並遭提領一空，惟依本案現存卷證資料，尚查無其他積極
    證據可資認定被告有因而分得上開犯罪所得或因提供帳戶而
    取得報酬之事實，本院爰不予宣告犯罪所得之沒收或追徵，
    併此敘明。　　
據上論斷，第455條之1第1項、第3項、第369條第1項前段、第36
4條、第299條第1項前段，判決如主文。
本案經檢察官黃淑妤聲請簡易判決處刑，檢察官陳登燦到庭執行
職務。
中　　華　　民　　國　　111 　年　　7 　　月　　8 　　日
                  刑事第一庭    審判長法　官  楊智守   
　　　　　　　　　                    法  官  王奕華
　　　　　　　　　                    法  官  陳狄建
以上正本證明與原本無異。
不得上訴。
中　　華　　民　　國　　111 　年　　7 　　月　　11　　日
　　　　　　　　　　　　　　　　　　　書記官  吳雅琪
　　　　　　　　　　　　　　　　　　　　　　　　　　
附錄本案論罪科刑法條：
洗錢防制法第2條
本法所稱洗錢，指下列行為：
一、意圖掩飾或隱匿特定犯罪所得來源，或使他人逃避刑事追訴
    ，而移轉或變更特定犯罪所得。
二、掩飾或隱匿特定犯罪所得之本質、來源、去向、所在、所有
    權、處分權或其他權益者。三、收受、持有或使用他人之特
    定犯罪所得。

洗錢防制法第14條
有第二條各款所列洗錢行為者，處7 年以下有期徒刑，併科新臺
幣5 百萬元以下罰金。
前項之未遂犯罰之。
前二項情形，不得科以超過其特定犯罪所定最重本刑之刑。

刑法第339條第1項
意圖為自己或第三人不法之所有，以詐術使人將本人或第三人之
物交付者，處5 年以下有期徒刑、拘役或科或併科50萬元以下罰
金。

附表：
編號 被害人 詐騙時間及方式 匯款時間 匯款金額（新台幣） 匯入帳戶 證據出處 1 張洳瀞 詐欺集團成員於110年4月7日許，撥打電話予張洳瀞佯稱：伊為電商客服人員，因工作人員錯誤設定，須至自動提款機解除錯誤云云，致張洳瀞陷於錯誤，而依指示匯款至指定帳戶。 110年4月7日17時56分 49,989元 中華郵政股份有限公司帳號000-00000000000000號 ①轉帳明細翻拍照片（警一卷第11-17頁） ②通話紀錄翻拍照片（警一卷第23-25頁） ③內政部警政署反詐騙諮詢專線紀錄表（警一卷第27-28頁） ④高雄市政府警察局小港分局漢民路派出所受理詐騙帳戶通報警示簡便格式表（警一卷第29頁） ⑤高雄市政府警察局小港分局漢民路派出所金融機構聯防機制通報單（警一卷第33頁） ⑥高雄市政府警察局小港分局漢民路派出所受理各類案件紀錄表（警一卷第37頁） ⑦高雄市政府警察局小港分局漢民路派出所受（處）理案件證明單（警一卷第39頁）    110年4月7日17時59分 49,989元      110年4月7日18時0分 33,123元      110年4月7日18時4分 14,123元   2 林星汎 詐欺集團成員於110年4月7日17時9分許，撥打電話予林星汎並詐稱：因電腦遭駭客入侵並設為優質客戶，每月須扣會員費1000多元，須至網路銀行解除云云，致林星汎陷於錯誤，而依指示匯款至指定帳戶。 110年4月7日18時10分 99,123元 合作金庫商業銀行帳號000-0000000000000號 ①中國信託銀行帳號000000000000號交易明細（警二卷第10-12頁） ②轉帳明細翻拍照片（警二卷第13頁） ③中國信託銀行自動櫃員機交易明細（警二卷第15頁） ④通話紀錄翻拍照片（警二卷第16-17頁） ⑤LINE通訊軟體對話紀錄翻拍照片（警二卷第18-21頁） ⑥新北市政府警察局土城分局土城派出所受（處）理案件證明單（警二卷第25頁） ⑦新北市政府警察局土城分局土城派出所受理詐騙帳戶通報警示簡便格式表（警二卷第26頁） ⑧內政部警政署反詐騙諮詢專線紀錄表（警二卷第27-28頁）    110年4月7日19時6分 19,985元